【裁判字號】    97,審易,531
【裁判日期】    970421
【裁判案由】    竊盜
【裁判全文】
臺灣高雄地方法院刑事判決             97年度審易字第531號
公  訴  人  臺灣高雄地方法院檢察署檢察官
被      告  甲○○
                    （另案於台灣高雄監獄執行中）
上列被告因竊盜案件，經檢察官提起公訴（97年度偵字第426 號
），嗣因被告於準備程序進行中就被訴事實為有罪陳述，經告知
簡式審判程序之旨、且聽取當事人意見後，本院裁定進行簡式審
判程序並判決如下：
    主  文
甲○○竊盜，累犯，處有期徒刑肆月；又竊盜，累犯，處有期徒
刑伍月。應執行有期徒刑柒月。
    事  實
一、甲○○前因施用毒品案件，先後經本院93年度簡字第228 號
    判決判處有期徒刑9 月、及93年度訴字第1617號判決判處有
    期徒刑7 月確定，前揭各罪復經接續執行，於民國94年5 月
    24日縮短刑期假釋出監（縮刑期滿日期為94年8 月22日），
    因假釋期滿未經撤銷而視為執行完畢。詎其猶不知悛悔，竟
    基於意圖為自己不法之所有，分別實施下列犯行：
  (一)於96年12月20日18時許，在高雄市○○區○○街220 號旁，
    因見乙○○所有車牌號碼HGN-056 號重型機車（以下稱前開
    機車）掉落於地面，遂逕以該鑰匙開啟電門之方式竊取前開
    機車得手既遂，並作為個人代步使用。
  (二)又於96年12月21日7 時30分許，甲○○騎乘前開機車行經高
    雄市○○區○○街124 巷口，因見葉寶清站立在其所有車牌
    號碼ZJ-0769 號自用小客車旁，且車內右前座椅上置有手提
    袋1 只（內有黑色皮夾1 只、現金新台幣2400元、禮券1500
    元存摺1 本、信用卡5 張、國民身分證及健保卡各1 張等物
    品），乃趁葉寶清未及注意之際，以徒手方式逕自開啟該車
    右前車門而伸手入內竊取前開手提包既遂，旋即騎乘前開機
    車逃離現場，惟因葉寶清在場及時發現且追趕上前拉扯欲阻
    止甲○○離去，以致甲○○駕車失控先後撞擊路旁所停放之
    車輛及電子遊戲機具而當場倒地，隨後再改以徒步逃逸，然
    遭在場民眾鄒家孝等人合力予以逮捕，進而查悉上情。
二、案經高雄市政府警察局鼓山分局報請台灣高雄地方法院檢察
    署檢察官偵查後起訴。
    理  由
一、被告甲○○係涉犯刑法第320 條第1 項普通竊盜罪，其法定
    刑為死刑、無期徒刑、最輕本刑為3 年以上有期徒刑以外之
    罪，於準備程序進行中被告就被訴事實為有罪陳述，由法官
    告知簡式審判程序要旨並聽取其與公訴人之意見，經被告同
    意適用簡式審判程序後，本院亦認無不得或不宜改依簡式審
    判程序進行之處，爰依刑事訴訟法第273 條之1 第1 項、第
    284 條之1 規定裁定進行簡式審判程序，合先敘明。
二、上揭犯罪事實，業經證人乙○○、葉寶清及鄒家孝等人分別
    於警詢及偵查中證述綦詳，並有贓物認領保管單2 紙及HGN-
    056 號重型機車車籍查詢資料1 件在卷可稽，復據被告迭於
    警詢、偵查及本院審理中均坦認各情不諱，足徵被告之自白
    核與事實相符，堪予採信。另按，刑法上竊盜、搶奪等罪雖
    均以行為人主觀上具有不法所有意圖為共通要件，然其有關
    「行為」之客觀構成要件內涵即有所差異。所謂竊盜罪係指
    違反本人意思而破壞他人原本持有關係、進而移入自己實力
    支配（管領）下之謂。另搶奪罪則指行為人對於本人緊密持
    有之動產猝然施以不法之有形力，非僅破壞原先之緊密持有
    關係，更有對他人生命、身體造成不當侵害之危險，方得屬
    之。易言之，竊盜罪及搶奪罪之行為人客觀上雖同屬破壞他
    人原持有關係、進而為自己建立新持有關係，然針對被害人
    原本之持有關係是否緊密及犯罪手段強度等要件即存有程度
    上之差異。準此，針對前述犯罪事實一(二)部分，被告係趁被
    害人葉寶清未及注意之際，違反其意願而逕自拿取ZJ-0769
    號自用小客車右前座所放置之手提袋，鑑於是時被害人葉寶
    清與前開手提袋已非處於緊密持有關係，且被告前揭行為攻
    擊對象乃係在旁之皮包、而非葉寶清本人，故依其犯罪過程
    觀之，當不致對被害人葉寶清身體產生直接侵害之虞，揆諸
    前揭說明，被告此部分所為應係構成刑法第320 條第1 項普
    通竊盜既遂罪無訛。職是，本件事證明確，被告上揭犯行俱
    堪認定，應依法論科。
三、核被告甲○○所為，均係犯刑法第320 條第1 項竊盜既遂罪
    。被告先後2 次竊盜既遂犯行，犯意個別、行為互殊，應予
    分論併罰。再者，被告前因施用毒品案件，經法院先後判處
    有期徒刑9 月、7 月確定，復經接續執行，於94年5 月24日
    縮短刑期假釋出監（縮刑期滿日期為94年8 月22日），因假
    釋期滿未經撤銷而視為執行完畢一節，有台灣高等法院被告
    前案記錄表1 件在卷足憑，是其前受有期徒刑執行完畢後、
    5 年內故意再犯本件法定刑為有期徒刑以上之罪，應論以累
    犯且均加重其刑。爰審酌被告不思以己力正當謀生，反圖不
    勞而獲，任意竊取他人之財物，再分別論究其犯罪之動機、
    目的及手段，且兼衡其品行、生活狀況、智識程度與事後尚
    能坦承全部犯行、態度良好等一切情狀，分別量處如主文所
    示之刑，並定其應執行之刑，以資懲儆。
據上論斷，應依刑事訴訟法第273 條之1 第1 項、第299 條第1
項前段，刑法第320 條第1 項、第47條第1 項、第51條第5 款，
判決如主文。
中    華    民    國    97    年    4     月    21    日
                  刑事第七庭  法  官 陳明呈
以上正本證明與原本無異。
如不服本判決應於收受本判決後10日內向本院提出上訴書狀，並
應敘述具體理由，如未敘述上訴理由者，應於上訴期間屆滿後20
日內補提理由書狀於本院（均須按他造當事人之人數附繕本）「
切勿逕送上級法院」。
中    華    民    國    97    年    4     月    23    日
                              書記官 林明忠
附錄本判決論罪科刑之法條：
中華民國刑法第320條(普通竊盜罪、竊佔罪)
意圖為自己或第三人不法之所有，而竊取他人之動產者，為竊盜
罪，處5 年以下有期徒刑、拘役或500 元以下罰金。
意圖為自己或第三人不法之利益，而竊佔他人之不動產者，依前
項之規定處斷。
前二項之未遂犯罰之。


司法院資訊處製作；財團法人民間司法改革基金會備份。
